臺灣高等法院臺中分院民事裁定　94年度再抗字第8號
聲　請　人　甲○○
相　對　人　乙○○
　　　　　　丙○○
　　　　　　聖岱實業股份有限公司
兼上列一人　　　　　　設台中縣.
法定代理人　丁○○　　住台中縣.
上列當事人間損害賠償之訴訟救助事件，聲請人對於民國93年 4
月2日台灣台中地方法院93年度救字第12號、93年6月11日本院93
年度抗字第566號、93年10月21日最高法院93年度台聲字第669號
確定裁定，聲請再審，本院裁定如下：
    主  文
再審之聲請駁回。
再審訴訟費用由聲請人負擔。
    理  由
一、本件聲請再審意旨略以：台灣台中地方法院93年度救字第12
    號裁定對聲請人合計之資產之計算額有偏高，且汽車一輛已
    於民國93年 7月14日報廢，原裁定認聲請人非無資力支出訴
    訟費用之人，顯有誤解；又聲請人之抵押借款迄94年 2月23
    日止，該項債務已超過新台幣（下同） 3,475,186元及其利
    息，聲請人已敘明於94年 3月11日所提抗告狀內，依所提車
    輛管制聯單、民事執行處函及查封登記書等件證物，可認聲
    請人確實已無資力，又最高法院誤以聲請人不能釋明無資力
    支出訴訟費用之主張為真實，原裁定駁回聲請人之聲請，顯
    有民事訴訟法第496條第1項第13款所定「當事人發現未經斟
    酌之證物或得使用該證物者。但以如經斟酌可受較有利益之
    裁判者為限。」之再審事由。
二、按「民事訴訟法第492條第1項第11款所謂當事人發見未經斟
    酌之證物，係指前訴訟程序事實審之言詞辯論終結前已存在
    之證物，因當事人不知有此，致未經斟酌，現始知之者而言
    。若在前訴訟程序事實審言詞辯論終結前，尚未存在之證物
    ，本無所謂發見，自不得以之為再審理由」（最高法院29年
    上字第1005號判例參照）。聲請人提出之車輛管制聯單係載
    明93年7月14日收車日期，已在本院93年6月11日93年度抗字
    第 566號裁定之後，依前揭判例要旨，自不得認係發見之證
    據而以之為聲請再審之理由；又「除有法定情形得以再審之
    訴聲明不服外，當事人不得更以該確定判決之當否為爭執，
    若無上述法定情形，憑空指摘原確定判決事實錯誤或審理疏
    漏，不問以何程式聲明不服，均為法所不許」（最高法院20
    年抗字第 712號判例參照）。本件再審原告所稱94年6月9日
    始收受囑託查封登記書及民事執行處函，估不論該二函件未
    載明系爭不動產究係多少價值之估算而影響資產之計算，並
    非證物，且憑空任意指摘原確定裁定認定事實錯誤或審理疏
    漏，並認合計資產額之計算錯誤或誤解其已為無資力之人云
    云，揆之前揭說明，即有未合，聲請人既以所有不動產向銀
    行設定最高限額抵押貸款3,720,000元，實際僅借3,100,000
    元，足見其經濟信用尚佳，縱如其所稱在失業中，生活亦未
    達於困窘之程度。本件聲請人聲請再審，請求廢棄原裁定，
    認為無理由，應予駁回。
三、據上論結，本件再審之聲請，為無理由，依民事訴訟法第
    507條、第495條之1、第449條第1項、第95條、第78條，裁
    定如主文。
中　　華　　民　　國　　94　　年　　9 　　月　　15　　日
                    民事第一庭審判長法　官  林陳松
                                    法　官  鄭金龍
                                    法　官  王重吉
以上正本係照原本作成。
如不服本裁定應於裁定送達後十日內向本院提出抗告理由狀（須
按照他造人數附具繕本），並繳納抗告費新臺幣1,000元。
                                    書記官  紀美鈺
中　　華　　民　　國　　94　　年　　9 　　月　　16　　日
                                        　　　　　　　Ｂ
